臺灣高等法院刑事判決　　　　　　　　 94年度上易字第908號
上　訴　人
即　被　告　甲○○
上列上訴人因違反毒品危害防制條例案件，不服臺灣基隆地方法
院94年度易字第122號，中華民國94年4月20日第一審判決（起訴
案號：臺灣基隆地方法院檢察署94年度毒偵字第813號），提起
上訴暨經移送併辦（併辦案號：同署94年度毒偵字第1648號），
本院判決如下：
    主  文
原判決撤銷。
甲○○連續施用第二級毒品，累犯，處有期徒刑壹年貳月，扣案
之第二級毒品安非他命肆包（毛重共貳點玖公克）沒收銷燬之、
吸食器貳組沒收之。
    事  實
一、甲○○前於民國（下同）87年間，因施用毒品案件，經原審
    裁定送觀察、勒戒後，認無繼續施用毒品之傾向，由臺灣基
    隆地方法院檢察署檢察官於87年10月31日以87年度偵緝字第
    137號為不起訴處分確定；復於88年間，因施用毒品案件，
    經臺灣板橋地方法院裁定送觀察、勒戒後，認仍無繼續施用
    毒品之傾向，由臺灣板橋地方法院檢察署檢察官於89年1月
    23日以89年度毒偵緝字第88號為不起訴處分確定；又於89年
    間，因施用毒品案件，經原審裁定令入戒治處所施以強制戒
    治，所涉犯刑事部分，並由臺灣基隆地方法院檢察署檢察官
    於89年6月19日以89年度毒偵字第1410號聲請簡易判決處刑
    ，由原審基隆簡易庭於89年7月12日以89年度基簡字第540號
    刑事簡易判決判處有期徒刑6月確定；又於89年間，因施用
    毒品案件，經臺灣板橋地方法院檢察署檢察官於89年10月6
    日以89年度毒偵字第5052號起訴，由臺灣板橋地方法院於90
    年4月13日以89年度易字第4375號刑事判決判處有期徒刑9月
    確定，嗣其所犯上開2罪，經裁定定其應執行刑為有期徒刑1
    年1月；又於90年間，因施用毒品案件，經臺灣基隆地方法
    院檢察署檢察官分別於90年8月28日、90年10月22日以90年
    度毒偵字第1235號、第1408號起訴，由原審於90年11月30日
    以90年度訴字第537號刑事判決分別判處罪刑，並定應執行
    刑為有期徒刑1年4月確定，其所判處應執行之有期徒刑1年1
    月、1年4月經接續執行，於92年10月7日假釋出獄，假釋期
    間因行刑累進處遇縮短刑期而於93年4月18日執行完畢。詎
    其猶不知悔改，復基於施用第2級毒品之犯意：
    (一)於94年2月6日晚間10時許，在基隆市○○街某朋友住處，
      以將第2級毒品安非他命置放在玻璃球內加熱燒烤產生煙
      霧之方式，施用第2級毒品安非他命1次，嗣於94年2月7日
      凌晨1時10分，在基隆市○○區○○路18號住處前為警查
      獲，並扣得第2級毒品安非他命1包（毛重0.9公克），及
      其所有供施用第2級毒品安非他命所用之吸食器1組（係玻
      璃球1只）．經警採尿送驗後查悉上情。
    (二)於94年6月10日下午4時許，在其基隆市○○區○○路18號
      住處，以前揭方式，施用第2級毒品安非他命1次，嗣於同
      日下午6時40分許，在前開住處為警查獲，並扣得第2級毒
      品安非他命3小包（毛重2.0公克）、吸食器1組及第1級毒
      品海洛因9小包（毛重3.2公克）、注射針筒2支（施用第1
      級毒品海洛因部分由檢察官另行起訴），亦經警採尿送驗
      後查知上情。
二、案經基隆市警察局第一分局、第四分局分別報請臺灣基隆地
    方法院檢察署檢察官偵查起訴及移送併辦。
    理  由
一、訊據上訴人即被告甲○○，對於前揭犯罪事實，均坦承不諱
    ，且：
    (一)事實欄一(一)之事實部分：被告於94年2月7日為警查獲後所
      採集之尿液檢體，經送請台灣尖端先進生技醫藥股份有限
      公司檢驗結果呈第2級毒品安非他命之陽性反應，有該公
      司出具之94年2月24日濫用藥物檢驗報告書1紙附卷可稽（
      見台灣基隆地方法院檢察署94年度偵字第729號卷第43 頁
      ），復有被告所有供施用第2級毒品所用之吸食器1組（係
      玻璃球1只）扣案可稽；又當時扣案之白色結晶狀物品1
      包，經基隆市警察局第4分局中華派出所員警以聯勤204廠
      製造之煙毒檢驗包試劑檢驗結果，確呈安非他命反應，亦
      有基隆市警察局第4分局查獲毒品危害防制條例毒品初步
      鑑驗報告書1紙在卷可稽（見前開卷第27頁）。
    (二)事實欄一(二)之事實部分：被告於94年6月10日為警查獲後
      所採集之尿液檢體，經送請台灣尖端先進生技醫藥股份有
      限公司檢驗結果呈第2級毒品安非他命之陽性反應，有該
      公司出具之94年6月17日濫用藥物檢驗報告書1紙附卷可稽
      （見台灣基隆地方法院檢察署94年度毒偵字第1648號卷第
      44頁），復有被告所有供施用第2級毒品所用之吸食器1組
      扣案可稽，又當時扣案之白色結晶狀物品3小包，經基隆
      市警察局第1分局忠二路派出所員警以台灣尖端先進生技
      醫藥股份有限公司製造之煙毒品檢驗包試劑檢驗結果確呈
      安非他命反應，亦有基隆市警察局第1分局查獲毒品危害
      防制條例毒品初步鑑驗報告單1紙在卷可稽（見上開卷宗
      第18頁）。
    (三)綜上所述，足見被告前開自白與事實相符，堪予採信。又
    　被告確曾有如事實欄所載因施用毒品案件，先後經送觀察
      、勒戒、強制戒治，為不起訴處分、起訴科刑等情，亦有
      本院被告全國前案紀錄表、臺灣基隆地方法院檢察署87年
      度毒偵緝字第137號不起訴處分書、臺灣板橋地方法院檢
      察署89年度毒偵緝字第88號不起訴處分書、臺灣基隆地方
      法院檢察署檢察官89年度毒偵字第1410號聲請簡易判決處
      刑書等件附卷足佐，被告係於觀察、勒戒、強制戒治執行
      完畢後，5年內再犯施用第2級毒品犯行，堪以認定，是以
      本件事證明確，被告之犯行，洵堪認定。
二、核被告所為，係犯毒品危害防制條例第10條第2項之施用第2
    級毒品罪。被告持有第2級毒品安非他命之低度行為，應為
    施用之高度行為所吸收，不另論罪；其先後2次施用第2級毒
    品安非他命之犯行，時間緊接，犯罪構成要件相同，顯係基
    於概括犯意為之，應依連續犯規定論以1罪，並依法加重其
    刑。又被告於89年間，因施用毒品案件，經原審基隆簡易庭
    判處有期徒刑6月確定；又於89年間，因施用毒品案件，經
    臺灣板橋地方法院判處有期徒刑9月確定，嗣其所犯上開2罪
    ，經裁定定其應執行刑為有期徒刑1年1月；又於90年間，因
    施用毒品案件，經原審於90年11月30日以90年度訴字第537
    號刑事判決分別判處罪刑，並定應執行刑為有期徒刑1年4月
    確定，其前所判處應執行之有期徒刑1年1月、1年4月經接續
    執行，於92年10月7日假釋出獄，假釋期間因行刑累進處遇
    縮短刑期而於93年4月18日執行完畢，有本院被告全國前案
    紀錄表在卷可按，其於有期徒刑執行完畢後，5年以內再犯
    有期徒刑以上之本罪，為累犯，應依刑法第47條之規定，遞
    加重其刑。公訴人就被告於事實欄一(二)之犯行，雖未起訴，
    然與起訴部分有連續犯之裁判上1罪關係，為起訴效力所及
    ，本院自得1併審理。
三、原審據以科刑，固非無見。惟查：事實欄一(二)部分，本為起
    訴效力所及，原審未及審理，尚有未洽。被告上訴意旨以量
    刑過重為由，指摘原判決不當，雖無理由，惟原判決既有前
    述可議之處，自應由本院將原判決撤銷改判。爰審酌被告前
    已因施用毒品案件，經裁定觀察、勒戒、強制戒治，並經不
    起訴處分、起訴並科刑，猶未能戒除毒癮，仍持有及施用足
    以導致精神障礙及生命危險之成癮性毒品，足見其對毒品顯
    已具有相當之依賴性，亦同時參酌其施用毒品之次數、犯罪
    動機、目的、手段及犯罪對其自身所生之危害甚大及犯罪態
    度等一切情狀，量處如主文第2項所示之刑。又扣案之安非
    他命4包（毛重共2.9公克），係屬第2級毒品，不問屬於犯
    人與否，依毒品危害防制條例第18條第1項前段規定宣告沒
    收銷燬之；又扣案之吸食器2組（其中1組係玻璃球1只），
    係被告所有供施用第2級毒品安非他命所用之物，業據被告
    供承在卷，應依刑法第38條第1項第2款之規定諭知沒收之。
四、按由被告上訴或為被告之利益而上訴者，第2審法院不得諭
    知較重於原審判決之刑。但因原審判決適用法條不當而撤銷
    之者，不在此限，刑事訴訟法第370條固定有明文，然查刑
　　法第56條之連續犯雖以1罪論，但得加重其刑至2分之1，其
    加重多寡，當與連續犯行之次數多寡有關，故同1連續犯案
    件，其所認定犯行次數較少者，與所認定犯行次數較多者，
    兩者適用之連續犯刑罰法條，就形式上觀之，雖無差異，但
    實質上其法條所含刑罰輕重之程度，顯有不同，故第2審法
    院所認定連續犯之次數，倘較第1審法院所認定者為多，則
    第1審判決適用之連續犯刑罰法條，實質上即難謂當，依照
    刑事訴訟法第370條但書之規定，第2審自得諭知較重於第1
    審判決之刑（最高法院82年度台非字第260號、83年度台上
    字第2330號、83年度台非字第85號、87年度台上字第495號
    判決意旨參照）。本件雖係由被告上訴，但因原審認定被告
    施用第2級毒品之次數僅1次，惟本院認定被告施用毒品之次
    數為2次，且因時間緊接，犯罪構成要件相同，顯係基於概
    括犯意為之，依連續犯規定論以1罪，揆諸前開說明本院所
    認定被告犯行之次數，較第1審法院所認定者為多，本院自
    得諭知較重於第1審判決之刑，併此敘明。
據上論斷，應依刑事訴訟法第369條第1項前段、第364條、第370
條但書、第299條第1項前段，毒品危害防制條例第10條第2項、
第18條第1項前段、刑法第11條前段、第56條、第47條、第38條
第1項第2款，判決如主文。
本案經檢察官邱美育到庭執行職務。
中　　華　　民　　國　　94　　年　　8　　月　　2 　　日
　　　　　　　　　刑事第十一庭審判長法  官  陳祐輔
                                    法  官  陳國文
                                    法  官  邱瑞祥
上正本證明與原本無異。
不得上訴。
                                    書記官  吳金來
中　　華　　民　　國　　94　　年　　8　　月　　2 　　日
附錄本案論罪科刑法條全文 :
毒品危害防制條例第10條第1 項、第2 項：
施用第一級毒品者，處六月以上五年以下有期徒刑。
施用第二級毒品者，處三年以下有期徒刑。
